臺灣高等法院刑事判決　　　　　　　　　　　　　　九十三年度交上易字第一五號
　　上　訴　人　臺灣桃園地方法院檢察署檢察官
　　上　訴　人
　　即　被　告　甲○○
右上訴人因被告過失傷害案件，不服臺灣桃園地方法院九十二年度交易字第一五九號
，中華民國九十二年十一月七日第一審判決（起訴案號：臺灣桃園地方法院檢察署九
十一年度偵字第一八四七六號），提起上訴，本院判決如左：
    主  文
原判決撤銷。
甲○○因過失傷害人，處拘役參拾日，如易科罰金，以參佰元折算壹日。緩刑貳年。
    事  實
一、甲○○於民國（下同）九十一年九月四日晚上，駕駛車牌號碼ＡＢ—三五一三號
    自用小客車，沿桃園縣大園鄉○○○路，由埔心村往五權村方向行駛，於同日晚
    上二十二時許，途經同路五八二號前閃光黃燈號誌路口，本應遵守燈光號誌之指
    示，以避免發生危險之情事，而該交叉路口之號誌為閃光黃燈，表示警告，車輛
    應減速接近，注意安全，小心通過，且當時道路路面乾燥無缺陷，無障礙物，視
    距良好，並無不能注意之情事，適遇乙○○○騎乘車號ＢＹＷ—五九五號重型機
    車，由五權村沿中正東路往埔心村方向，經前開交岔路口欲左轉向橫峰村方向行
    駛，詎甲○○於行經前開交岔路口時，疏未注意乙○○○已駛入該交岔路口應減
    速小心通過以避免發生碰撞，而乙○○○在駛抵該交岔路口前雖已注意甲○○之
    車輛，惟亦疏未注意車前狀況，並隨時採取必要之安全措施，以防止危險之發生
    ，且應注意汽車行駛至交岔路口，轉彎車輛應讓直行車輛先行，採取必要之安全
    措施，減速接近，小心通過，並禮讓甲○○之車輛先行，致甲○○所駕駛之上開
    汽車右前方車頭撞擊乙○○○所騎乘之上開機車之右後方，乙○○○因此人車倒
    地後，而受有右膝、右足跟挫傷等傷害。甲○○撞擊後旋即停車，並於犯罪未被
    發覺前，向前往車禍現場處理之桃園縣警察局大園分局埔心派出所員警陳和安自
    首肇事，表示願意接受裁判。
二、案經告訴人乙○○○訴由桃園縣警察局大園分局報告台灣桃園地方法院檢察署檢
    察官偵查起訴。
    理  由
一、右揭事實，業據上訴人即被告甲○○（簡稱被告）於偵審中供認不諱，核與告訴
    人乙○○○（簡稱告訴人）指訴之情節相符，復有桃園縣警察局道路交通事故調
    查報告表一份及現場照片十幀在卷可按（參偵查卷第七頁至第十一頁、第十三頁
    ）。又告訴人係因本件車禍，受有右膝、右足跟挫傷之傷害等情，亦有長庚紀念
    醫院診斷證明書一紙在卷可稽（參同上卷第六頁）。按駕駛人應注意車前狀況，
    並隨時採取必要之安全措施，而汽車行駛至交岔路口，其行進、轉彎，應遵守燈
    光號誌之指示，又閃光黃燈表示「警告」，車輛應減速接近，注意安全，小心通
    過，道路道路交通安全規則第九十四條第三項、道路交通標誌標線號誌設置規則
    第二百十一條第一項第一款定有明文。被告於右揭時、地駕駛上開車輛行經前開
    路段，依法即負有上項注意義務，且依當時情況道路路面乾燥無缺陷，無障礙物
    ，視距良好，此有前開道路交通事故調查報告表一份可資佐證，衡情並無不能注
    意之情事，詎被告竟疏未注意而致肇事，致告訴人因之受有右膝、右足跟挫傷之
    傷害，其有過失甚明。本件經原審送臺灣省桃園縣區車輛行車事故鑑定委員會鑑
    定結果，亦認被告駕駛自小客車行經閃光黃燈交叉路口未減速慢行為肇事次因，
    有該委員會函附府車鑑桃字第九二○八三○號鑑定書一紙在卷可參（參原審卷第
    三四頁、第三五頁）。雖告訴人亦因未注意車前狀況，並隨時採取必要之安全措
    施，以防止危險之發生，且應注意汽車行駛至交岔路口，轉彎車輛應讓直行車輛
    先行，採取必要之安全措施，減速接近，小心通過，與被告同有肇事原因，堪認
    其就本件車禍之發生與有過失，惟究未能據以免除被告疏失之刑責。而告訴人又
    係因本件車禍受有前述之傷害結果，其所受之傷害與被告之過失行為間顯有相當
    因果關係，被告自應負過失傷害之責。本件事證已臻明確，被告犯行洵堪認定，
    應依法論科。
二、核被告所為，係犯刑法第二百八十四條第一項前段之過失傷害罪。又被告於肇事
    後，犯罪未發覺前，向前往車禍現場處理之桃園縣警察局大園分局埔心派出所員
    警陳和安自首肇事，表示願意接受裁判，業據證人陳和安於原審訊問時證述明確
    （參原審卷第六一頁），應依刑法第六十二條前段之規定減輕其刑。
三、原審以被告犯罪事證明確，予以論罪科刑，固非無見。惟查：（一）、車禍肇事
    致人受傷，行為人與被害人於當時行進方向與相互之位置，關係被告刑事責任之
    有無，應於判決事實欄內詳加敘明。原審判決事實欄未就告訴人於車禍發生當時
    之車輛行進方向加以敘明，已有未合。另於事實欄先敘明車禍發生時間為晚上二
    十二時許（原判決事實欄第二行至第三行），又於第五行說明依當時天候晴，日
    間有自然光，前後亦有矛盾；（二）、原審未及審酌告訴人已與被告達成和解之
    事實，亦有未洽。公訴人循告訴人之請求提起上訴，其上訴意旨以：被告迄今未
    與告訴人和解，原審僅判處其拘役三十日，顯屬過輕等語，被告上訴意旨以：本
    件車禍發生當時應為夜間，被告基於行車之信賴原則及當時狀況，實無法注意並
    避免車禍之發生等語，雖均無理由，惟原審判決既有上開可議之處，自應由本院
    予以撤銷改判。爰審酌被告之過失情節非重、告訴人所受前述傷害之情形、被告
    與告訴人已達成和解，被告並當庭給付告訴人和解金五萬元，有本院和解筆錄在
    卷可參，另告訴人亦與有過失及被告之犯後坦承犯行態度良好等一切情狀，量處
    如主文第二項所示之刑，並諭知易科罰金之折算標準。又被告未曾受有期徒刑以
    上刑之宣告，有本院被告全國前案紀錄表在卷可按，被告經此教訓後當知戒慎，
    信無再犯之虞，本院認被告所受刑之宣告以暫不執行為適當，爰併予宣告緩刑二
    年，以啟自新。
據上論斷，應依刑事訴訟法第三百六十九條第一項前段、第三百六十四條、第二百九
十九條第一項前段，刑法第二百八十四條第一項前段、第六十二條前段、第四十一條
第一項前段、第七十四條第一款，罰金罰鍰提高標準條例第一條前段、第二條，判決
如主文。
本案經檢察官鄭富銘到庭執行職務。
中　　　華　　　民　　　國　　九十三　　年　　　三　　　月　　 十八 　　日
                              臺灣高等法院刑事第二十庭
                                  審判長法  官  洪  政  雄
                                        法  官  李  春  地
                                        法  官  鄧  振  球
右正本證明與原本無異。
不得上訴。
                                        書記官  洪  秋  帆
中　　　華　　　民　　　國　　九十三　　年　　　三　　　月　　二十二　　日
附錄：本案論罪科刑法條全文
刑法第二百八十四條第一項
因過失傷害人者，處六月以下有期徒刑、拘役或五百元以下罰金。致重傷者，處一年
以下有期徒刑、拘役或五百元下罰金。
